【裁判字號】    97,訴,1979
【裁判日期】    970630
【裁判案由】    毒品危害防制條例
【裁判全文】
臺灣板橋地方法院刑事判決              97年度訴字第1979號
公  訴  人  臺灣板橋地方法院檢察署檢察官
被      告  甲○○
上列被告因違反毒品危害防制條例案件，經檢察官提起公訴（97
年度毒偵字第1376號），嗣因被告於本院準備程序中就被訴事實
為有罪之陳述，本院告知被告簡式審判程序之旨，並聽取當事人
之意見後，由本院合議庭裁定改由受命法官獨任依簡式審判程序
進行，判決如下：
    主  文
甲○○施用第一級毒品，累犯，處有期徒刑拾月。又施用第二級
毒品，累犯，處有期徒刑月，扣案之第二級毒品甲基安非他命
壹包（驗餘淨重零點貳壹捌公克）沒收銷燬之，上開毒品之外
包裝袋壹個，沒收之。應執行有期徒刑拾壹月，扣案之第二級毒
品甲基安非他命壹包（驗餘淨重零點貳壹捌公克）沒收銷燬之
，上開毒品之外包裝袋壹個，沒收之。
    事  實
一、甲○○前於民國88年間，因施用毒品案件，經本院以88年度
    毒聲字第4198號裁定送觀察、勒戒後，認有繼續施用毒品之
    傾向，由本院以88年度毒聲字第4595號裁定令入戒治處所施
    以強制戒治，嗣經本院以88年度毒聲字第8062號裁定停止戒
    治，所餘戒治期間，付保護管束，於89年1 月4 日停止戒治
    處分出所，迄至89年8 月2 日保護管束期滿執行完畢，由臺
    灣板橋地方法院檢察署檢察官於89年9 月8 日以89年戒毒偵
    字第601 號為不起訴處分確定；又於92年間，因施用毒品案
    件，由臺灣板橋地方法院檢察署檢察官聲請裁定令入戒治處
    所施以強制戒治，並以92年度毒偵字第151 號提起公訴，強
    制戒治部分，經本院以92年度毒聲字第1 號裁定令入戒治處
    所施以強制戒治，於92年12月30日期滿執行完畢；提起公訴
    部分，由臺灣高等法院以92年度上訴字第1237號判處有期徒
    刑10月確定；另於92年間，因違反槍砲彈藥刀械管制條例案
    件，由檢察官以92年度偵字第1257號提起公訴，並由本院以
    92年度訴字第1817號判處有期徒刑1 年2 月，併科罰金新臺
    幣2 萬元確定，上開二罪之有期徒刑部分，嗣經本院以93年
    度聲字第2279號裁定應執行有期徒刑1 年10月確定，於96年
    2 月16日（含執行罰金易服勞役22日）縮刑期滿執行完畢；
    又因施用毒品案件，由臺灣花蓮地方法院檢察署檢察官以95
    年度核退毒偵字第44號提起公訴，並由臺灣花蓮地方法院以
    95年度訴字第17號判處有期徒刑9 月確定，於96年6 月3 日
    縮刑期滿執行完畢。詎甲○○猶不知悛悔，於上開強制戒治
    執行完畢釋放後5 年內，另基於施用第一級及第二級毒品之
    犯意，分別於97年1 月27日19時22分許為警採尿時回溯26小
    時、96小時內某時許，在臺北縣土城市○○路299 之1 號1
    樓租屋處（起訴書略載為不詳處所），以將海洛因摻水注入
    針筒後注射之方式，施用第一級毒品海洛因，及以將第二級
    毒品甲基安非他命置入其臨時組裝而成之玻璃吸食器，用火
    燒烤成煙霧後吸食之方式，施用第二級毒品甲基安非他命（
    起訴書誤載為安非他命），嗣於同日下午6 時10分許，在甲
    ○○之上址居處為警查獲，並扣得第二級毒品甲基安非他命
    1 包（驗餘淨重0.2318公克），經警採集其尿液送驗而查悉
    上情。
二、案經臺北縣政府警察局土城分局報告臺灣板橋地方法院檢察
    署檢察官偵查起訴。
    理  由
壹、程序方面：
    查本件被告甲○○所犯並非死刑、無期徒刑、最輕本刑為三
    年以上有徒刑之罪或高等法院管轄第一審案件，而其於準備
    程序進行中，被告先就被訴事實為有罪之陳述，經法官告知
    簡式審判程序之旨，並聽取公訴人及被告之意見後，本院認
    適宜改依簡式審判程序進行，爰依刑事訴訟法第273 條之1
    第1 項、第284 條之1 規定，由本院合議庭以裁定由受命法
    官獨任進行簡式審判程序，合先敘明。
貳、實體方面：
一、上揭事實，業據被告甲○○於本院審理時坦承不諱，復有臺
    北縣政府警察局土城分局搜索扣押筆錄、扣押物品目錄表各
    乙份、查獲現場暨扣案物品照片共6 幀存卷可稽，及甲基安
    非他命1 包扣案可資佐證。又被告為警查獲時所採其尿液送
    驗結果，係呈安非他命類（含甲基安非他命）陽性反應及嗎
    啡陽性反應，此有臺北縣政府警察局土城分局偵辦毒品危害
    防制條例案犯嫌尿液編號對照表（檢體編號：H0000000）、
    台灣檢驗科技股份有限公司於97年2 月19日出具之濫用藥物
    尿液檢驗報告（報告編號：CH/2008/11170） 各1 份在卷可
    稽。而扣案之白色透明結晶體1 包，經送交通部民用航空局
    航空醫務中心鑑驗結果，淨重0.2320公克，取樣0.0002公克
    鑑定用罄，餘重0.2318公克，檢出第二級毒品甲基安非他命
    成分，有該局97年1 月19日航藥鑑字第0970728 號毒品鑑定
    書1 份存卷可憑。又按海洛因經注射或吸入人體後，約百分
    之八十於24小時內自尿中排出，一般而言，尿液中能否驗出
    嗎啡陽性反應與其投與量、投與途徑、採尿時間、個人體質
    及檢測方法之靈敏度有關，國外曾有文獻報導注射6 毫克之
    海洛因鹽酸鹽，其代謝物嗎啡之平均可檢出時限約為26小時
    ，業經行政院衛生署藥物食品檢驗局於81年9 月8 日以藥檢
    壹字第8114 885號函述綦詳。次按甲基安非他命經口服投與
    後，約百分之七十於24小時內自尿中排出，約百分之九十於
    96小時內自尿中排出，由於目前國內尿液中甲基安非他命之
    檢驗僅為鑑定其是否呈陽性反應，尚未定其含量，且甲基安
    非他命成分之檢出與其投與方式、投與量、個人體質、採尿
    時間與檢測儀器之精密度等諸多因素有關，因此僅憑尿液中
    呈甲基安非他命陽性反應，並無法確實推算吸食時間距採集
    時間之長短，惟依上述資料推斷，最長可能不會超過四日即
    96小時，此經行政院衛生署藥物食品檢驗局於81年2 月8 日
    以（81）藥檢壹字第001156號函釋明在案。另按人體施用甲
    基安非他命後，其主要代謝物中，未改變型態之甲基安非他
    命占施用劑量達百分之四十三，安非他命則約為百分之五；
    人體若係施用安非他命後，主要代謝物中則有未改變型態之
    安非他命，但無甲基安非他命，此經法務部調查局以93年5
    月4 日調科壹字第09362413980 號函釋明在案。足見人體若
    施用安非他命，其尿液代謝物不可能出現甲基安非他命，惟
    人體若施用甲基安非他命，其尿液代謝物除主要有甲基安非
    他命外，亦可能有少量之安非他命。是本案被告之尿液除呈
    現較少量之安非他命陽性反應外，主要係呈現甲基安非他命
    之陽性反應，依上開函示，被告自不可能係施用安非他命，
    而應係施用甲基安非他命。公訴意旨認被告係施用安非他命
    ，容有誤解，附此敘明。據上，被告之尿液經以氣相層析質
    譜儀分析法檢驗，既係呈嗎啡及甲基安非他命陽性反應，顯
    見被告應有在前揭犯罪時間施用第一級毒品海洛因及第二級
    毒品甲基安非他命之行為甚明。又查，被告前於88年間，因
    施用毒品案件，經本院以88年度毒聲字第4198號裁定送觀察
    、勒戒後，認有繼續施用毒品之傾向，由本院以88年度毒聲
    字第4595號裁定令入戒治處所施以強制戒治，嗣經本院以88
    年度毒聲字第8062號裁定停止戒治，所餘戒治期間，付保護
    管束，於89年1 月4 日停止戒治處分出所，迄至89年8 月2
    日保護管束期滿執行完畢，由臺灣板橋地方法院檢察署檢察
    官於89年9 月8 日以89年戒毒偵字第601 號為不起訴處分確
    定；又於92年間，因施用毒品案件，由臺灣板橋地方法院檢
    察署檢察官聲請裁定令入戒治處所施以強制戒治，並經本院
    以92年度毒聲字第1 號裁定令入戒治處所施以強制戒治，於
    92 年12 月30日期滿執行完畢，此有臺灣高等法院被告前案
    紀錄表在卷可稽。綜上所述，足認被告係於經強制戒治執行
    完畢釋放後，五年內再犯本件施用第一、二級毒品犯行。本
    案事證明確，被告犯行堪以認定，應依法論科。
二、查海洛因及甲基安非他命，分屬於毒品危害防制條例第2 條
    第2 項第1 、2 款所規定之第一、二級毒品，核被告所為，
    係犯毒品危害防制條例第10條第1 項、第2 項之施用第一、
    二級毒品罪。被告施用前持有第一、二級毒品之低度行為，
    各為進而施用第一、二級毒品之高度行為所吸收，均不另論
    罪。被告所犯上開二罪名，犯意各別，行為互殊，應予分論
    併罰。又查被告前有如事實欄所載罪刑宣告及執行紀錄，此
    有上述前科表附卷可稽，被告於有期徒刑執行完畢後五年內
    故意再犯有期徒刑以上之本罪，為累犯，各應依刑法第47條
    第1 項規定，加重其刑。審酌被告有多次施用毒品前科，品
    行非佳，且曾經強制戒治執行完畢，竟再為本件施用毒品犯
    行，顯見其不思悔改，自制力亦顯不佳，足以戕害其身心，
    滋生其他犯罪，惡化治安，嚴重損及公益；惟另考量被告之
    智識程度、生活狀況及其於犯後已坦承犯行，而施用毒品行
    為於本質上係屬自我戕害行為，反社會性之程度應屬較低，
    兼酌以被告自97年3 月21日起至行政院衛生署八里療養院服
    用美沙冬替代藥物治療，有該醫院於97年3 月21日出具之診
    斷證明書1 份在卷可憑，足徵被告非無戒除毒害之心等一切
    情狀，各量處如主文所示之刑，併定其應執行之刑，以資懲
    儆。又扣案之甲基安非他命1 包（驗餘淨重0.2318公克），
    既屬當場查獲之第二級毒品，爰依毒品危害防制條例第18條
    第1 項前段規定，宣告沒收銷燬之。至該甲基安非他命1 包
    之外包裝袋，係用於包裹毒品，防其裸露、潮濕，便於攜帶
    施用，係預備供被告施用毒品所用之物，且係被告所有，此
    據被告於本院審理時供明在卷，爰依刑法第38條第1 項第2
    款規定，亦併予宣告沒收。
據上論斷，應依刑事訴訟法第273 條之1 第1 項、第299 條第1
項前段，毒品危害防制條例第10條第1 項、第2 項、第18條第1
項前段，刑法第11條前段、第47條第1 項、第51條第5 款、第38
條第1 項第2 款，判決如主文。
本案經檢察官江祐丞到庭執行職務。
中    華    民    國    97    年    6     月    30    日
                  刑事第十一庭法  官  林淑婷
以上判決正本證明與原本無異。
如不服本判決，應於送達後十日內，向本院提出上訴狀（上訴書
狀應敘述具體理由）。
                              書記官  林金良
中    華    民    國    97    年    6     月    30    日
附錄本案論罪科刑法條全文：
毒品危害防制條例第十條
施用第一級毒品者，處六月以上五年以下有期徒刑。
施用第二級毒品者，處三年以下有期徒刑。


司法院資訊處製作；財團法人民間司法改革基金會備份。
